---
title: "Berekeningen Inflatie | De Tijd"
output: html_notebook
---

# Load libraries
```{r}

library(tidyverse)
library(readxl)
library(lubridate) #handling dates
library(DT) #html tables

#no scientific notation for numbers
options(scipen=999)

```


## CPI-data laden
```{r}

#Download cpi data (only enable when new download is needed)
#download.file(url='https://statbel.fgov.be/sites/default/files/files/opendata/Indexen%20per%20productgroep/CPI%20All%20groups.xlsx', destfile="data/cpi.xlsx")

#read cpi-data
df_cpi_og <- read_excel("data/cpi.xlsx", sheet = 1, col_types = "text")

#select relevant columns and clean variable names
df_cpi <- df_cpi_og %>% 
  select(!contains(c("_FR_", "_EN_"))) %>% 
  mutate(
    date = ymd(paste(NM_YR, NM_MTH, "1", sep="-")), #compose dates from year-month
    MS_CPI_IDX = as.numeric(gsub(",", ".", MS_CPI_IDX)), #reformat numbers
    MS_WT_CPI = as.numeric(gsub(",", ".", MS_WT_CPI)), #reformat weights
    CD_COICOP = gsub("\\.", "", CD_COICOP), #reformat coicop-codes
    NM_YR = as.numeric(NM_YR),
    NM_MTH = as.numeric(NM_MTH),
    MS_CPI_INFL = as.numeric(MS_CPI_INFL)*100
  )

```

## Inflatie reproduceren vanuit de publieke data
```{r}

#Om de CPI te herrekenen uit gepubliceerde cijfers moet je de indices in basis 2013 telkens unchainen. Dit wil zeggen dat je de indices van het lopende jaar op het laagste niveau telkens moet uitdrukken t.o.v. december van het voorgaande jaar

#make subset with december months of each year
df_dec_months <- df_cpi %>%
  filter(NM_MTH == 12) %>% 
  mutate(
    NM_YR = NM_YR + 1
  ) %>% 
  select(CD_COICOP, NM_YR, IDX_DEC_Y_MINUS1 = MS_CPI_IDX)

#unchain
df_unchained <- df_cpi %>% 
  select(CD_COICOP, date, NM_YR, NM_MTH, MS_CPI_IDX, MS_WT_CPI) %>% 
  left_join(df_dec_months, by=c("NM_YR", "CD_COICOP")) %>% 
  mutate(
    MS_CPI_IDX_ADJ = (MS_CPI_IDX / IDX_DEC_Y_MINUS1)*100
  ) 

#Vervolgens dien je deze unchained indices te aggregeren. Het bekomen resultaat kan gekoppeld worden aan de december index uitgedrukt in basis 2013=100. Op deze manier wordt de lange reeks van indexcijfers in basis 2013 = 100  bekomen.

#aggregate
df_agg_cpi_infl <- df_unchained %>% 
  group_by(date, NM_YR, NM_MTH, CD_COICOP) %>% 
  summarize(
    REPRODUCED_INDEX = weighted.mean(MS_CPI_IDX_ADJ, MS_WT_CPI) * (weighted.mean(IDX_DEC_Y_MINUS1, MS_WT_CPI) / 100)
  ) %>% 
  ungroup() %>% 
  group_by(CD_COICOP) %>% 
  mutate(
    REPRODUCED_INFL = (REPRODUCED_INDEX / lag(REPRODUCED_INDEX, 12) - 1)*100
  )

```

## Resultaat vergelijken met officieel gepubliceerde cijfers
Komt overeen met statbel https://statbel.fgov.be/nl/themas/consumptieprijsindex/consumptieprijsindex#figures
```{r}

## official inflation
official_indices <- df_cpi %>% 
  filter(CD_COICOP == "-") %>%
  select(date, NM_MTH, NM_YR, OFFICIAL_IDX = MS_CPI_IDX, OFFICIAL_INFL = MS_CPI_INFL)

## compare with reproduced inflation
compare_infl <- df_agg_cpi_infl %>% 
  filter(CD_COICOP == "-") %>% 
  left_join(official_indices, c("date","NM_MTH", "NM_YR"))

#table to compare official inflation
compare_infl %>% 
  select(date, OFFICIAL_INFL, REPRODUCED_INFL) %>% 
  arrange(desc(date)) %>% 
  datatable()

#plot both
compare_infl %>% 
  select(date, OFFICIAL_INFL, REPRODUCED_INFL) %>% 
  gather(type, value, -c(date, CD_COICOP)) %>% 
  ggplot(aes(x=date, y=value, col=type)) +
  geom_line(alpha=0.5)

```

# Herbereken inflatie via HBS
Vanaf hier proberen we de inflatie te herberekenen op basis van de HBS-data. Dat zou moeten toelaten om uitsplitsing te maken naar inkomensniveau

### HBS-data laden
```{r}

#Historische HBS-data binnenhalen
HBS_inc_2012 <- read_excel("data/HBO-2012-2014-2016.xls", sheet="HBS_Tab03_QRT_BE_2012", range="A5:Q1556")
HBS_inc_2014 <- read_excel("data/HBO-2012-2014-2016.xls", sheet="HBS_Tab03_QRT_BE_2014", range="A5:Q1556")
HBS_inc_2016 <- read_excel("data/HBO-2012-2014-2016.xls", sheet="HBS_Tab03_QRT_BE_2016", range="A5:Q1556")
HBS_inc_2018 <- read_excel("data/HBO-2018.xlsx", sheet="HBS_Tab03_QRT_BE_2018", range="A5:Q1556")
HBS_inc_2020 <- read_excel("data/HBO-2020.xlsx", sheet="HBS_Tab03_QRT_BE_2020", range="A5:Q1556")

#Historische datasets bundelen
hbs_list_og <- list(
  "HBS_inc_2012"= HBS_inc_2012, 
  "HBS_inc_2014"= HBS_inc_2014,
  "HBS_inc_2016"= HBS_inc_2016, 
  "HBS_inc_2018"=HBS_inc_2018, 
  "HBS_inc_2020"=HBS_inc_2020
  )

#datawrangling for all hbs dataframes in list
hbs_list <- lapply(seq_along(hbs_list_og), function(i){
  
  #remove first row and assign current dataframe to variable
  current_df <- hbs_list_og[[i]][-1, ]

  #rename columns
  names(current_df)[1:2] <- c("COICOP","desc")
  names(current_df)[3:5] <- paste("TOTAL-", names(current_df)[3:5])
  names(current_df)[6:8] <- paste("Q1-", names(current_df)[6:8])
  names(current_df)[9:11] <- paste("Q2-", names(current_df)[9:11])
  names(current_df)[12:14] <- paste("Q3-", names(current_df)[12:14])
  names(current_df)[15:17] <- paste("Q4-", names(current_df)[15:17])

  #gather data and clean variables
  current_df <- current_df %>%
    gather(category, value, -c(COICOP, desc)) %>%
    separate(category, c("category", "indicator"), sep="-") %>%
    mutate(
      indicator = gsub("\\(€\\)", "", indicator),
      indicator = gsub("\\.\\.\\.[0-9]+", "", indicator),
      indicator = gsub("Gemiddelde uitgaven per huishouden en per jaar", "mean_exp", indicator),
      indicator = gsub(" Aantal huishoudens \\(steekproef\\)", "n_households_sample", indicator),
      indicator = gsub(" Aantal huishoudens \\(bevolking\\)", "n_households_pop", indicator),
      indicator = trimws(indicator)
    )

  #add column name with year of hbs publication
  current_df$hbs_year <- as.numeric(gsub("HBS_inc_","",names(hbs_list_og)[i]))

  return(current_df)
  
}) #end of loop

#merge all historic hbs-dataframes in one single dataframe
df_hbs <- hbs_list %>%
  bind_rows() %>% 
  mutate(
    value = gsub("-", NA, value), #convert blank values to NA
    value = as.numeric(value)
  ) %>% 
  filter(indicator == "mean_exp") %>% #only variable of interest is the mean expenditure
  filter(!is.na(desc)) %>% #remove empty rows and metadata
  mutate(COICOP_LVL = nchar(COICOP) - 1) #add variable to identify coicop-level

```

## Herschaal HBS-gewichten volgens inkomensgroep

### Specifieke producten definiëren
```{r}

#list of hbs-categories included by nbb as found on:
#https://www.nbb.be/doc/ts/publications/economicreview/2020/ecoreviii2020_h6.pdf (footnote 2 on page 11)
include_selection <- read.csv("data/nbb-level2-products.csv", sep=";", stringsAsFactors = F, colClasses="character")

#additional products to be removed from subset
exclude_selection <- c(
    "023", # drugs,
    "122", #prostitution
    "1251", #life insurance
    "12530B", # hospital insurances
    "12530C" # health insurance
  )

#create searchquery for all product codes that are INCLUDED by nbb (AND ALL CHILD ELEMENTS!)
include_query <-  paste0("^(", paste(include_selection$COICOP, collapse = "|"), ")")
     
#create searchquery for all product codes that are REMOVED by nbb (AND ALL CHILD ELEMENTS!)
exclude_query <- paste0("^(", paste(exclude_selection, collapse = "|"), ")")

paste("include all product codes starting with:", include_query)

paste("exclude all product codes starting with:", exclude_query)

```

### Specifieke producten wegfilteren / binnenladen
```{r}

# include/exclude selection toepassen op hbs data
filtered_hbs <- df_hbs %>%
  filter(str_detect(COICOP, include_query)) %>% #apply INCLUDE query
  filter(!str_detect(COICOP, exclude_query)) %>%  #apply EXCLUDE query
  filter(COICOP_LVL == 5) # Enkel producten op het diepste niveau
    
#summarize filtered hbs to coicop level 4
recalc_hbs <- filtered_hbs %>% 
  mutate(
    `4` = substr(COICOP, 1,5),
    `3` = substr(COICOP, 1,4),
    `2` = substr(COICOP, 1,3),
    `1` = substr(COICOP, 1,2),
    `0` = "-"
  ) %>% 
  gather("coicop_parent_lvl", "coicop_parent", -c(COICOP:COICOP_LVL)) %>% 
  group_by(coicop_parent, category, hbs_year) %>% 
  summarize(value = sum(value, na.rm=T))

# Totale uitgaven per inkomensgroep
recalc_group_expenditure <- filtered_hbs %>%
  group_by(category, hbs_year) %>%
  summarize(recalc_total_group_expenditure = sum(value, na.rm=T))

#calculate relative weights from each product group in relation to total expenditure by income group
new_relative_hbs_weights <- recalc_hbs %>%
  left_join(recalc_group_expenditure, by=c("category", "hbs_year")) %>%
  rename("CD_COICOP" = "coicop_parent") %>%
  group_by(CD_COICOP,category, hbs_year ) %>%
    summarize(
    nw_wt = (value / recalc_total_group_expenditure)*1000
  )

```

## Price Update

### Vermenigvuldigingsfactor voor price update

- Om tot het wegingsschema 2018 te komen worden de uitgaven van de gezinnen in 2016 geactualiseerd naar december 2017. Dat gebeurt door de gewichten op het meest gedetailleerde gepubliceerde niveau te vermenigvuldigen met de gemeten prijsevolutie tussen december 2017 en het jaar 2016 
(dit is de verhouding van de index in december 2017 ten opzichte van de gemiddelde index van 2016). 

- Voor productgroepen met sterke seizoenschommelingen worden de jaargemiddelde indexen van 2016 en 2017 gebruikt voor de price update.

Voorbeeld: Weight in 2018 = hbs-wt van 2016 * (index van december 2017 / gemiddelde index van 2016)

Voorbeeld: Weight in 2021 = hbs-wt van 2018 * (index van december 2020 / gemiddelde index van 2018)

```{r}

#Gemiddelde cpi index in jaar van HBS-publicatie
yearly_mean_index <- df_cpi %>% 
  group_by(CD_COICOP, NM_YR) %>% 
  summarize(mean_cpi_idx_hbs_year = mean(MS_CPI_IDX, na.rm=T)) %>% 
  filter(NM_YR %in% unique(df_hbs$hbs_year)) %>% 
  select(hbs_year = NM_YR, CD_COICOP, mean_cpi_idx_hbs_year)

#CPI-index in Year-1
idx_dec <- df_cpi %>% 
  filter(NM_MTH == 12) %>% 
  filter(NM_YR >= 2012) %>% 
  rename("year_dec_value"="NM_YR") %>% 
  mutate(
    hbs_year = ifelse(year_dec_value %% 2, year_dec_value - 1, year_dec_value - 2),
    year_to_update = year_dec_value  + 1
  ) %>% 
  select(hbs_year, year_dec_value, year_to_update, CD_COICOP, cpi_idx_dec = MS_CPI_IDX) 

#Bereken "update factor"
update_factors <- yearly_mean_index %>% 
  left_join(idx_dec, by=c("hbs_year", "CD_COICOP")) %>% 
  mutate(
    update_factor = cpi_idx_dec / mean_cpi_idx_hbs_year
  ) %>% 
  select(CD_COICOP, hbs_year, year_dec_value, year_to_update, update_factor ) %>% 
  mutate(
    hbs_year = as.numeric(hbs_year),
    year_dec_value = as.numeric(year_dec_value)
  )
    
```

### update factor toepassen op hbs-gewicht

```{r}
#update factor toepassen
updated_weights <- new_relative_hbs_weights %>% 
  left_join(update_factors, by=c("CD_COICOP", "hbs_year")) %>% 
  mutate(updated_wt = nw_wt * update_factor) %>% 
  filter(!is.na(updated_wt))
  
#Herschalen naar 1000
updated_and_rescaled_weights <- updated_weights %>% 
  group_by(year_to_update, category) %>%  
  mutate(
    total = max(updated_wt, na.rm=T), #calculate total
    nw_wt = (updated_wt / total)*1000
  ) %>% 
  select(CD_COICOP, category, year = year_to_update, nw_wt) %>% 
  ungroup()

#make clean copy of original cpi dataframe before merge
df_cpi_for_merge <- df_cpi %>%
  select(date, NM_YR, NM_MTH, CD_COICOP, NM_CD_COICOP_LVL, MS_CPI_IDX, MS_WT_CPI) 
  
#merge updated and rescaled hbs-data with cpi data
df_merged_cpi_hbs <- updated_and_rescaled_weights %>% 
  left_join(df_cpi_for_merge, by=c("CD_COICOP", "year" = "NM_YR"))
  

```

## Inflatie berekenen per inkomensgroep
```{r}

#make subset with december months of each year
df_dec_months_incomegroup <- df_merged_cpi_hbs %>%
  filter(NM_MTH == 12) %>% #filter all december months
  mutate(
    NM_YR = year + 1 #link the december months to y+1
  ) %>% 
  distinct(CD_COICOP, NM_YR, IDX_DEC_Y_MINUS1 = MS_CPI_IDX)

#unchain

#Om de CPI te herrekenen uit gepubliceerde cijfers moet je de indices in basis 2013 telkens unchainen. Dit wil zeggen dat je de indices van het lopende jaar op het laagste niveau telkens moet uitdrukken t.o.v. december van het voorgaande jaar

df_unchained_incomegroup <- df_merged_cpi_hbs %>% 
  select(CD_COICOP, date, NM_YR = year, NM_MTH, MS_CPI_IDX, nw_wt, category) %>% 
  left_join(df_dec_months_incomegroup, by=c("NM_YR", "CD_COICOP")) %>% 
  mutate(
    MS_CPI_IDX_ADJ = (MS_CPI_IDX / IDX_DEC_Y_MINUS1)*100
  ) 

#aggregate

#Vervolgens dien je deze unchained indices te aggregeren. Het bekomen resultaat kan gekoppeld worden aan de december index uitgedrukt in basis 2013=100. Op deze manier wordt de lange reeks van indexcijfers in basis 2013 = 100  bekomen.

df_agg_cpi_infl_incomegroup <- df_unchained_incomegroup %>% 
  ungroup() %>% 
  filter(
    nchar(CD_COICOP) == 2 #we zouden telkens een extra variabele kunnen toevoegen met parent-coicop maar we doen het met 1 subniveau for now...
  ) %>% 
  na.omit() %>% #dit is tricky, van waar komen die NA's in first place...?
  group_by(date, NM_YR, NM_MTH, category) %>% 
  summarize(
    REPRODUCED_INDEX = weighted.mean(MS_CPI_IDX_ADJ, nw_wt) * (weighted.mean(IDX_DEC_Y_MINUS1, nw_wt) / 100)
  ) %>% 
  ungroup() %>% 
  group_by(category) %>% 
  mutate(
    REPRODUCED_INFL = round((REPRODUCED_INDEX / lag(REPRODUCED_INDEX, 12) - 1)*100, 2)
  ) %>% 
  arrange(desc(date))
```


# To-Do

## Wat is de motor achter de inflatie? 

### Impact op inflatie
- Een impact op de inflatie toont de wijziging op inflatie door het opnemen van die productgroep in de berekening van de CPI. De impact neemt niet alleen het gewicht van de productgroep in rekening, maar ook of de inflatie van de productgroep hoger of lager is dan deze van het geheel aan bestedingen (globale CPI).

Voorbeeld: De hoofdgroep die in november de grootste positieve impact[i] heeft op de inflatie is huisvesting, water en energie met 2,68 procentpunt. De groep voeding en alcoholvrije dranken heeft de grootste negatieve impact uitgeoefend met -1,19 procentpunt.

```{r}
#????
```


### Bijdrage tot inflatie
De bijdrage tot de inflatie van een bepaalde productgroep geeft weer hoeveel van de verandering van de totale bestedingen te wijten is aan de prijsverandering van deze productgroep.

Voorbeeld: De hoofdgroep met de grootste bijdrage[ii] tot de inflatie is huisvesting, water en energie met 3,19 procentpunt. De laagste bijdrage tot de inflatie wordt gerealiseerd door communicatie met 0,00 procentpunt.
```{r}
#????
```

