---
title: "Berekeningen Inflatie | De Tijd"
output: html_notebook
---

# Load libraries
```{r}

library(tidyverse)
library(lubridate)
library(readxl)

#no scientific notation of numerals
options(scipen=999)

```

# Datawrangling

## Load cpi data
```{r}

#Download cpi data
#download.file(url='https://statbel.fgov.be/sites/default/files/files/opendata/Indexen%20per%20productgroep/CPI%20All%20groups.xlsx', destfile="data/cpi.xlsx")

df_cpi_og <- read_excel("data/cpi.xlsx", sheet = 1, col_types = "text")

#select relevant columns and clean variable names
df_cpi <- df_cpi_og %>% 
  select(!contains(c("_FR_", "_EN_"))) %>% 
  mutate(
    date = ymd(paste(NM_YR, NM_MTH, "1", sep="-")), #compose dates from year-month
    MS_CPI_IDX = as.numeric(gsub(",", ".", MS_CPI_IDX)), #reformat numbers
    MS_WT_CPI = as.numeric(gsub(",", ".", MS_WT_CPI)), #reformat weights
    CD_COICOP = gsub("\\.", "", CD_COICOP), #reformat coicop-codes
    NM_YR = as.numeric(NM_YR),
    NM_MTH = as.numeric(NM_MTH)
  )

```

## Test: Can we reproduce the cpi as the weighted average of MS_CPI_IDX and MS_WT_CPI?
Zou dit te maken kunnen hebben met de afronding? Het niveau varieert volgens coicop-level. 
Hoe dieper het niveau, hoe groter de afwijking?
```{r}

#weighted average 
df_cpi %>% 
  filter(NM_YR == 2021 & NM_MTH == 10 & NM_CD_COICOP_LVL == 2) %>% 
   summarize(
      test_idx = weighted.mean(MS_CPI_IDX, MS_WT_CPI)
    )
#result = 114.405	

#published result
df_cpi %>% 
  filter(NM_YR == 2021 & NM_MTH == 10 & NM_CD_COICOP_LVL == 0) %>% 
  select(NM_YR, NM_MTH, MS_CPI_IDX)
#result = 114.2 
  
```

## Load HBS-data
Load data and basic datawrangling for household-survey-data
```{r}

#load hbs data
HBS_inc_2012 <- read_excel("data/HBO-2012-2014-2016.xls", sheet="HBS_Tab03_QRT_BE_2012", range="A5:Q1556")
HBS_inc_2014 <- read_excel("data/HBO-2012-2014-2016.xls", sheet="HBS_Tab03_QRT_BE_2014", range="A5:Q1556")
HBS_inc_2016 <- read_excel("data/HBO-2012-2014-2016.xls", sheet="HBS_Tab03_QRT_BE_2016", range="A5:Q1556")
HBS_inc_2018 <- read_excel("data/HBO-2018.xlsx", sheet="HBS_Tab03_QRT_BE_2018", range="A5:Q1556")
HBS_inc_2020 <- read_excel("data/HBO-2020.xlsx", sheet="HBS_Tab03_QRT_BE_2020", range="A5:Q1556")

#combine hbs dataframes in a named list
hbs_list_og <- list(
  "HBS_inc_2012"= HBS_inc_2012, 
  "HBS_inc_2014"= HBS_inc_2014,
  "HBS_inc_2016"= HBS_inc_2016, 
  "HBS_inc_2018"=HBS_inc_2018, 
  "HBS_inc_2020"=HBS_inc_2020
  )

#datawrangling for all hbs dataframes in list
hbs_list <- lapply(seq_along(hbs_list_og), function(i){
  
  #remove first row and assign current dataframe in loop to variable
  current_df <- hbs_list_og[[i]][-1, ]

  #rename columns
  names(current_df)[1:2] <- c("COICOP","desc")
  names(current_df)[3:5] <- paste("TOTAL-", names(current_df)[3:5])
  names(current_df)[6:8] <- paste("Q1-", names(current_df)[6:8])
  names(current_df)[9:11] <- paste("Q2-", names(current_df)[9:11])
  names(current_df)[12:14] <- paste("Q3-", names(current_df)[12:14])
  names(current_df)[15:17] <- paste("Q4-", names(current_df)[15:17])

  #gather data and clean variables
  current_df <- current_df %>%
    gather(category, value, -c(COICOP, desc)) %>%
    separate(category, c("category", "indicator"), sep="-") %>%
    mutate(
      indicator = gsub("\\(€\\)", "", indicator),
      indicator = gsub("\\.\\.\\.[0-9]+", "", indicator),
      indicator = gsub("Gemiddelde uitgaven per huishouden en per jaar", "mean_exp", indicator),
      indicator = gsub(" Aantal huishoudens \\(steekproef\\)", "n_households_sample", indicator),
      indicator = gsub(" Aantal huishoudens \\(bevolking\\)", "n_households_pop", indicator),
      indicator = trimws(indicator)
    )

  #add column name with year of hbs publication
  current_df$hbs_year <- as.numeric(gsub("HBS_inc_","",names(hbs_list_og)[i]))

  return(current_df)
  
}) #end of lapply

#merge list of hbs dataframe to one single dataframe
df_hbs <- hbs_list %>%
  bind_rows() %>% 
  filter(hbs_year != 2020) %>%  #exclude latest hbs-edition, will only be used starting from 2022
  mutate(
    value = gsub("-", NA, value), #convert blank values to NA
    value = as.numeric(value)
  ) %>% 
  filter(indicator == "mean_exp") %>% #only variable of interest is the mean expenditure
  filter(!is.na(desc)) %>% #remove empty rows and metadata
  mutate(COICOP_LVL = nchar(COICOP) - 1) #add variable to identify coicop-level

```


## Rescale HBS-weights by income group
https://www.nbb.be/doc/ts/publications/economicreview/2020/ecoreviii2020_h6.pdf 
(footnote 2 on page 11)

```{r}

#list of hbs-categories included by nbb
include_selection <- read.csv("data/nbb-level2-products.csv", sep=";", stringsAsFactors = F, colClasses="character")

#additional products to be removed from subset
exclude_selection <- c(
    "023", # drugs,
    "122", #prostitution
    "1251", #life insurance
    "12530B", # hospital insurance
    "12530C" # health insurance
  )

#create searchquery for all elements included by nbb (and their child elements)
include_query <-  paste0("^(", paste(include_selection$COICOP, collapse = "|"), ")")
     
#create searchquery for all elements removed by nbb (and their child elements)
exclude_query <- paste0("^(", paste(exclude_selection, collapse = "|"), ")")

#get basic product groups selected by nbb
filtered_hbs_v2 <- df_hbs %>%
  filter(str_detect(COICOP, include_query)) %>% #apply INCLUDE query
  filter(!str_detect(COICOP, exclude_query)) %>%  #apply EXCLUDE query
  filter(COICOP_LVL == 5) 
    
#summarize filtered hbs to coicop level 4
recalc_hbs_coicop3 <- filtered_hbs_v2 %>% 
  mutate(
    COICOP3_parent = substr(COICOP, 1,4) #get parent coicop level so we can match afterwards
  ) %>% 
  group_by(COICOP3_parent, category, hbs_year) %>% 
  summarize(value = sum(value, na.rm=T))

# calculate total expenditure by income group
recalc_group_expenditure_v2 <-  filtered_hbs_v2 %>%
  group_by(category, hbs_year) %>%
  summarize(recalc_total_group_expenditure = sum(value, na.rm=T))

#calculate relative weights from each product group in relation to total expenditure by income group
new_weights_coicop3 <- recalc_hbs_coicop3 %>%
  left_join(recalc_group_expenditure_v2, by=c("category", "hbs_year")) %>%
  rename("CD_COICOP" = "COICOP3_parent") %>%
  group_by(CD_COICOP,category, hbs_year ) %>%
    summarize(
    nw_wt = (value / recalc_total_group_expenditure)*1000
  )

```

## Update weights 

### Multiplication factor for price update

- Om tot het wegingsschema 2018 te komen worden de uitgaven van de gezinnen in 2016 geactualiseerd naar december 2017. Dat gebeurt door de gewichten op het meest gedetailleerde gepubliceerde niveau te vermenigvuldigen met de gemeten prijsevolutie tussen december 2017 en het jaar 2016 
(dit is de verhouding van de index in december 2017 ten opzichte van de gemiddelde index van 2016). 

- Voor productgroepen met sterke seizoenschommelingen worden de jaargemiddelde indexen van 2016 en 2017 gebruikt voor de price update.

- Na deze bewerking volgt tenslotte een herschaling om het totale gewicht opnieuw tot 1000‰ te herleiden."

Voorbeeld: Weight in 2018 = hbs-wt van 2016 * (index van december 2017 / gemiddelde index van 2016)

```{r}

#mean cpi index in year of hbs publication
yearly_mean_index_coicop3 <- df_cpi %>% 
  filter(NM_CD_COICOP_LVL == 3) %>% 
  group_by(CD_COICOP, NM_YR) %>% 
  summarize(mean_cpi_idx_hbs_year = mean(MS_CPI_IDX, na.rm=T)) %>% 
  filter(NM_YR %in% unique(df_hbs$hbs_year)) %>% 
  select(hbs_year = NM_YR, CD_COICOP, mean_cpi_idx_hbs_year)

#cpi index in december of year-1
idx_dec_coicop3 <- df_cpi %>% 
  filter(NM_CD_COICOP_LVL == 3) %>% 
  filter(NM_MTH == 12) %>% 
  filter(NM_YR >= 2012) %>% 
  rename("year_dec_value"="NM_YR") %>% 
  mutate(
    hbs_year = ifelse(year_dec_value %% 2, year_dec_value - 1, year_dec_value - 2),
    year_to_update = year_dec_value  + 1
  ) %>% 
  select(hbs_year, year_dec_value, year_to_update, CD_COICOP, cpi_idx_dec = MS_CPI_IDX) 

#calculate "update" factor
update_factors_coicop3 <- yearly_mean_index_coicop3 %>% 
  left_join(idx_dec_coicop3, by=c("hbs_year", "CD_COICOP")) %>% 
  mutate(
    update_factor = cpi_idx_dec / mean_cpi_idx_hbs_year
  ) %>% 
  select(CD_COICOP, hbs_year, year_dec_value, year_to_update, update_factor ) %>% 
  mutate(
    hbs_year = as.numeric(hbs_year),
    year_dec_value = as.numeric(year_dec_value)
  )
    
```

### Apply update factor to hbs-weights
```{r}

updated_weights_coicop3 <- new_weights_coicop3 %>% 
  left_join(update_factors_coicop3, by=c("CD_COICOP", "hbs_year")) %>% 
  mutate(updated_wt = nw_wt * update_factor) %>% 
  filter(!is.na(updated_wt))  %>% 
  ungroup() %>% 
  group_by(year_to_update, category) %>%  #rescale to 1000
  mutate(
    total = sum(updated_wt, na.rm=T)
  ) %>% 
  ungroup() %>% 
  mutate(
    nw_wt = (updated_wt / total)*1000
  ) %>% 
  select(CD_COICOP, category, year = year_to_update, updated_wt)

#make clean copy of original cpi dataframe before merge
df_cpi_for_merge <- df_cpi %>%
  select(date, CD_COICOP, NM_CD_COICOP_LVL, MS_CPI_IDX, MS_WT_CPI) %>% 
  mutate(year = year(date))
  
#merge rescaled and updated hbs-data with cpi data
df_merged_cpi_hbs_v2 <- updated_weights_coicop3 %>% 
  left_join(df_cpi_for_merge, by=c("CD_COICOP", "year"))
```

### Reproduce inflation based on rescaled and updated coicop3 weights
compare total inflation with published statbel figures
https://statbel.fgov.be/nl/themas/consumptieprijsindex/consumptieprijsindex#panel-14
```{r}

#inflation as published by statbel
df_published_infl <- df_cpi %>% 
  filter(NM_CD_COICOP_LVL== 0 ) %>% 
  select(date, MS_CPI_INFL) %>% 
  mutate(
    MS_CPI_INFL = round(as.numeric(MS_CPI_INFL)*100, 2)
  )

#reproduce inflation
df_inflation_hbs_wt <- df_merged_cpi_hbs_v2 %>% 
  group_by(date, category) %>% 
  summarize(
    reproduced_index = weighted.mean(MS_CPI_IDX, updated_wt)
  ) %>% 
  ungroup() %>% 
  mutate(
    month = month(date), 
  ) %>% 
  group_by(category, month) %>% 
  mutate(
    idx_lag1y = lag(reproduced_index, 1),
    infl_repro = ((reproduced_index - idx_lag1y) / idx_lag1y)*100
  ) 

#compare reproduced inflation and published inflation
infl_comparisson <- df_inflation_hbs_wt %>% 
  filter(date >= ymd("2021-01-01")) %>% 
  arrange(desc(date)) %>% 
  mutate(infl_repro = round(infl_repro, 2)) %>% 
  filter(category == "TOTAL") %>% 
  left_join(df_published_infl, "date") %>% 
  mutate(abs_diff = abs(infl_repro -  MS_CPI_INFL)) #difference between published en reproduced inflation 

infl_comparisson

#average difference between published and reproduced inflation
mean(infl_comparisson$abs_diff, na.rm=T)
```


# To-Do

## Wat is de motor achter de inflatie? 

### Impact op inflatie
- Een impact op de inflatie toont de wijziging op inflatie door het opnemen van die productgroep in de berekening van de CPI. De impact neemt niet alleen het gewicht van de productgroep in rekening, maar ook of de inflatie van de productgroep hoger of lager is dan deze van het geheel aan bestedingen (globale CPI).

Voorbeeld: De hoofdgroep die in november de grootste positieve impact[i] heeft op de inflatie is huisvesting, water en energie met 2,68 procentpunt. De groep voeding en alcoholvrije dranken heeft de grootste negatieve impact uitgeoefend met -1,19 procentpunt.
```{r}
#????
```


### Bijdrage tot inflatie
De bijdrage tot de inflatie van een bepaalde productgroep geeft weer hoeveel van de verandering van de totale bestedingen te wijten is aan de prijsverandering van deze productgroep.

Voorbeeld: De hoofdgroep met de grootste bijdrage[ii] tot de inflatie is huisvesting, water en energie met 3,19 procentpunt. De laagste bijdrage tot de inflatie wordt gerealiseerd door communicatie met 0,00 procentpunt.
```{r}
#????
```

